臺灣桃園地方法院民事判決
111年度訴字第369號
原      告  李建熾  
訴訟代理人  鍾信一  律師
被      告  劉宸希  



訴訟代理人  李政憲律師
上列當事人間請求清償借款事件，於民國111年10月17日辯論終
結，本院判決如下：
    主  文
被告應給付原告新臺幣柒拾參萬元，及自民國一一０年十一月十
三日起至清償日止，按週年利率百分之五計算之利息。
訴訟費用由被告負擔。
本判決於原告以新臺幣貳拾肆萬肆仟元為被告供擔保後，得假執
行；但被告如以新臺幣柒拾參萬元為原告預供擔保，得免為假執
行。
    事實及理由
一、原告方面：被告於民國106年10月間向原告借款新臺幣（下
    同）85萬元，原告於106年10月12日將848,948元之借款匯入
    被告指定之臺北富邦銀行帳戶（帳號：00000000000000，下
    稱系爭帳戶）。嗣被告陸續自108年1月起至12月按月償還1
    萬元共12萬元，尚欠原告73萬元未償等情。為此，爰依消費
    借貸之法律關係請求被告給付73萬元，並聲明：如主文第1
    項所示並願供擔保，請准宣告假執行。
二、被告則以：原告係基於兩造以結婚為前提而交往，且因被告
    提供榮成公司股價資訊與原告，使原告獲利甚豐，故主動清
    償被告之信用貸款而為贈與，並非消費借貸。兩造分手後原
    告多次表達復合，但被告不願因前開贈與而與原告持續糾葛
    ，始對原告稱「如果沒結婚」、「我會還你的」。又兩造曾
    約定原告依被告建議所投資賺取之金額得以抵償債務，若虧
    損則由原告自行承擔，而被告至少為原告獲利超過百萬元以
    上，原告嗣因不滿天鈺股票未獲利而要求被告還款，否則提
    言要告訴父母、找討債公司侵擾被告安寧生活，被告為免家
    人受擾，且對天鈺股票未賺錢而愧疚，始於108年1月起按月
    償還1萬元作為補償，惟實際上原告迄未將被告委託代買之1
    0張天鈺股票移轉與被告，爰以111年5月9日終止兩造間委託
    關係之天鈺公司均價175元扣除原告107年8月2日購買均價50
    .2元之差額為抵銷抗辯等語，資為抗辯。並聲明：原告之訴
    駁回；如受不利判決，願供擔保請准宣告免為假執行。
三、經查，兩造前為男女朋友，原告於106年10月12日匯款848,9
    48元至被告系爭帳戶清償被告之信用貸款。被告曾傳送「如
    果沒結婚」、「我會還你的」、「欠你的錢會還你」、「就
    不相欠」等訊息與原告。被告自108年1月起按月匯款1萬元
    與原告共計12萬元等情，有匯款單、兩造LINE對話截圖等件
    在卷可佐（見臺灣臺北地方法院110年度訴字第6971號卷，
    下稱北院卷，第17頁至第21頁、第29頁、第105頁、第109頁
    、第111頁至第112頁），且為兩造所不爭執（見本院卷一第
    30頁、第35頁），堪信為真實。
四、原告另主張因被告向其借款85萬元，始將848,948元匯入被
    告系爭帳戶，自得依消費借貸法律關係請求被告返還73萬元
    本息等情，則為被告否認，且以前詞置辯。
㈠、按消費借貸者，謂當事人一方移轉金錢或其他代替物之所有
    權於他方，而約定他方以種類、品質、數量相同之物返還之
    契約；借用人應於約定期限內，返還與借用物種類、品質、
    數量相同之物，未定返還期限者，借用人得隨時返還，貸與
    人亦得定一個月以上之相當期限，催告返還，民法第474條
    第1項及第478條分別定有明文。又主張有金錢借貸關係存在
    之貸與人，就其發生所須具備之特別要件即金錢之交付及借
    貸意思表示互相一致，固負舉證之責任。惟按證明應證事實
    之證據資料，並不以可直接單獨證明之直接證據為限；凡先
    綜合其他情狀，證明某事實，再由某事實為推理的證明應證
    事實，該證明某事實之間接證據，亦包括在內（最高法院81
    年度台上字第1388號判決意旨參照）。本件被告不爭執已收
    受848,948元清償其信用貸款，惟否認兩造間成立消費借貸
    關係，依上開說明，原告自應就其與被告成立借貸意思表示
    互相一致乙節負舉證責任。
㈡、被告對於原告於106年10月12日將848,948元匯至被告系爭帳
    戶之事實並不爭執，已如前述，且被告就其於原告匯款後，
    向原告表明「欠你錢、如果沒結婚、我會還你的」等語亦不
    爭執（見北院卷第29頁；本院卷一第30頁、第110頁）。參
    以兩造於106年12月18日、19日之LINE對話中，被告稱：「
    錢我會還你」、「欠你的錢會還你、就不相欠」、「我不想
    借錢玩股票、我說了、結婚後、我搬家、就有錢還你、或許
    無法一筆還、至少可以每月還你」、「你的錢、你自己投資
    吧、不用再借我」等語（見北院卷第109頁），被告曾傳送
    「我已經欠你85」之訊息與原告（見北院卷第35頁），復於
    108年1月14日傳送訊息與原告稱：「我一月開始可以還你一
    萬、以後每月先還你一萬、等我賺比較多錢再多還你一些、
    再麻煩把銀行帳號給我、以後我發薪就先還你、我明天先匯
    一萬還你」等語，並於翌日起每月中旬傳送已匯款1萬元與
    原告之交易成功截圖直至108年11月（見北院卷第111頁至第
    112頁）。且原告於108年12月13日以LINE傳送訊息與被告稱
    ：「85-12=73」、「還有73萬，你預計何時要還清？！」，
    被告對此非但未予爭執，且覆原告以：「我有錢我就一次還
    清」等語（見北院卷第23頁），堪信原告主張兩造就85萬元
    款項之消費借貸意思表示業已合致等語，應屬可信。
㈢、至被告辯稱兩造前為以結婚為前提之男女朋友關係，原告係
    基於兩人交往及其幫助原告榮成公司股票獲利之獎勵始匯入
    系爭款項代償其信用貸款以為贈與，兩造嗣遭原告父母反對
    始分手，其因不願讓原告持續糾葛才稱「我會還你」云云（
    見本院卷一第30頁至第31頁），為原告所否認，而據臺灣證
    券交易所股份有限公司111年9月2日臺證密字第1110017377
    號函附原告投資股票之買賣交易紀錄所示，原告係自106年1
    月9日起至同年2月10日間購買榮成公司股票，並於同年5月1
    1日起陸續賣出榮成公司股票（見本院卷一第177頁至第178
    頁），而原告上開買賣榮成公司股票之期間既早於兩造不爭
    執之開始交往之106年10月間（見本院卷二第7頁），是尚難
    僅憑原告因榮成公司股票投資獲利而為有利於被告之認定。
    至被告所提出之兩人合照、家人合照、與仲介公司人員相約
    看屋之訊息截圖、看屋照片等（見本院卷一第41頁至第55頁
    ），至多僅得以證明兩造於交往期間關係密切，然就原告係
    基於贈與而匯入系爭款項一節，被告則未能舉證以實其說，
    且參諸兩造上開對話，被告非但未曾稱原告該筆匯款為原告
    所餽贈之金錢，亦未以受贈意思收受原告匯交之金錢，反係
    向原告表示「我不想『借』錢玩股票」、「你的錢自己投資不
    用再『借』我」，甚多次表明會還款，並依其自行提出之還款
    計畫陸續按月匯款與原告長達一年等情，被告所辯尚難採信
    。
㈣、被告雖再以兩造曾約定原告依其建議操作股票所賺取之金額
    可抵償本件債務，若有虧損則由原告自行負擔云云，然為原
    告所否認，再觀諸被告提出兩造於107年7月31日LINE對話紀
    錄，被告：「代操、輸的不是算操盤手的、你同意再談」、
    原告：「我以前沒問過你怎麼做的、所以不是很清楚、我的
    本意是想幫你」、被告：「我回答你了、無法接受就不用談
    下去、但之前賺的是要抽18%、是遊戲規則講清楚、不要變
    我欠你、代操就是這樣」、原告：「那代操有真的能幫到你
    對吧？！」、被告：「要看佣金、例如、我看一倍、如果、
    一百萬、我幫你賺100萬、你同意給我多少%佣金、這要先講
    好」、原告：「但是我怎麼知道你賺還是賠？！」、被告：
    「我會給你看、我買啥、不然你自己買、我報你、反正都要
    抵債了、我2367自己也要換這檔、信昌電我已經很嘔了」、
    原告：「哈哈、信昌電你後來有買唷？！」、被告：「沒、
    資金抽離、不要進場了」（見本院卷一第63頁至第65頁），
    是兩造雖曾就被告代操股票之方式為討論，但最終並未有結
    論，此由被告屢向原告稱「你同意再談」、「無法接受就不
    用談下去」、「這要先講好」等語可知，而所謂「輸的不是
    算操盤手的」、「抵債」，亦係被告所單方面提出，原告既
    自始未有同意被告代操股票之表示，被告此部分所辯亦難認
    可採。
㈤、另被告以其曾委託原告代購天鈺股票10張，而以終止委託關
    係後之天鈺公司股票差額為抵銷云云，但原告否認之，被告
    就其曾委託原告購買10張天鈺公司股票之事實，應盡舉證之
    責任。被告雖以兩造107年8月2日LINE對話紀錄為證（見本
    院卷一第67頁至第75頁），惟據被告於109年2月22日傳送予
    原告之對話中明列兩造分手後之債權債務關係，然對其曾委
    託原告代購天鈺股票一事卻隻字未提，且果若如被告所稱「
    天鈺公司股票於2020年12月後，股價確實大漲至每股116-12
    3元區間，嗣後更於2021年4月9日漲到395元，現在則落在每
    股185元上下」（見被告111年5月3日民事答辯狀第7頁，本
    院卷一第33頁），亦未見被告於此天鈺公司股票大漲期間要
    求原告返還天鈺公司之股票或抵銷債務，而係遲至本件訴訟
    後始以答辯狀提出，是被告前開主張，已屬有疑。兩造107
    年8月2日LINE對話紀錄中被告雖以：「你要幫我就幫我買天
    鈺、51以下買進、你有沒有看到我給你訊息」、原告：「有
    、那個好難買喔」、被告：「天鈺11月上市10月就會先噴一
    波、現在就要買滿、建議你手上換掉」、原告：「我買到了
    」、被告：「4961籌碼很乾淨所以很好拉目前全部都是主力
    建議你重壓這檔」、…原告：「50.18」、被告：「買幾張了
    」、原告：「10」、被告：「你幫我買20張、算我的可以嗎
    」、原告：「其實我沒辦法買到那麼多耶」、被告：「分批
    幫我買」、原告：「我現金沒那麼多」等語（見本院卷一第
    67頁至第70頁），顯見原告業以其現金不足為由拒絕為被告
    代購天鈺股票，是縱原告於該日再以49.88元購買6張天鈺股
    票，亦與被告無涉，遑論原告之後大多係以高於被告所稱之
    51元購入天鈺股票，此有財團法人中華民國證券櫃檯買賣中
    心111年9月12日以證櫃交字第1110066480號函在卷可稽（見
    本院卷一第345頁至第347頁）。至被告提出之被證4最後一
    頁對話紀錄，被告雖有提及「你買幾張了」、原告：「20」
    、被告：「都算我的嗎」、原告：「上次說了10張呀」、被
    告：「但我說要20、你只幫我買10」、原告：「我沒那摸多
    現金了」、原告：「信昌電早就叫你賣、2367也漲不上去、
    你幫我85萬1909還賣在最高點、算了、反正你頭腦很硬」等
    語（見本院卷一第75頁），惟該LINE對話並非與前開107年8
    月2日LINE對話之連續對話（此由搜索之關鍵字分別為「496
    1」及「賣在」可知），亦無前後文得以對照兩造於此處所
    討論之股票確係天鈺股票，自無從為有利被告之認定，而被
    告復未舉他證以實其說，是被告主張曾委託原告代購天鈺股
    票10張之事實，難信實屬，從而，被告以終止委託關係後之
    股票差額為抵銷，依法無據。
五、按給付無確定期限者，債務人於債權人得請求給付時，經其
    催告而未為給付，自受催告時起，負遲延責任；前項催告定
    有期限者，債務人自期限屆滿時起負遲延責任；遲延之債務
    ，以支付金錢為標的者，債權人得請求依法定利率計算之利
    息；消費借貸未定返還期限者，借用人得隨時返還，貸與人
    亦得定1個月以上之相當期限催告返還，民法第229條第2項
    、第3項、第233條第1項前段、第478條分別定有明文。故消
    費借貸未定返還期限者，借用人於貸與人定1個月以上之相
    當期限催告仍未給付者，自期限屆滿時始負遲延責任，除另
    有約定遲延利息之利率者外，應按法定利率計算支付利息。
    所謂貸與人得定1個月以上之相當期限催告返還，非謂貸與
    人之催告必須定有期限，祇須貸與人有催告之事實，而催告
    後已逾1個月以上相當期限者，即認借用人有返還借用物之
    義務，最高法院著有73年台抗字第413號判例可參。是如貸
    與人確有催告借用人返還借用物之事實，縱令該催告未定有
    相當期限，倘有1個月以上之相當期限經過，即應認借用人
    負有返還借用物之義務，並負遲延責任。承前所述，兩造間
    就系爭款項成立消費借貸關係，則原告依消費借貸法律關係
    ，請求被告返還借款73萬元，核屬有據。又依前述事證，兩
    造就系爭款項之借款並未約定返還期限及利息之利率，而原
    告業於108年12月13日以LINE傳送訊息催告被告返還借款，
    已生催告效果，並早已經1個月之相當期限，此未定期限之
    消費借貸已經催告屆期，然被告迄未清償，是原告請求被告
    給付自起訴狀繕本送達之翌日即110年11月13日（見北院卷
    第55頁）起算之法定遲延利息，亦屬有據。
六、綜上所述，原告依消費借貸之法律關係請求被告返還73萬元
    ，及自110年11月13日起至清償日止，按週年利率5%計算之
    法定遲延利息，為有理由，應予准許。
七、本件事證已臻明確，兩造其餘攻擊防禦方法及所提證據，經
    核與判決結果不生影響，爰不逐一論述，併此敘明。
八、兩造分別陳明願供擔保，聲請宣告及免為假執行，核與法律
    規定相符，爰分別酌定相當擔保金額准許之。
九、訴訟費用負擔之依據：民事訴訟法第78條。　　　
中　　華　　民　　國　　111 　年　　10　　月　　31　　日
                  民事第三庭  法　官　卓立婷
以上正本係照原本作成。
如對本判決上訴，須於判決送達後二十日內向本院提出上訴狀。
如委任律師提起上訴者，應一併繳納上訴審裁判費。　　　　　
中　　華　　民　　國　　111 　年　　10　　月　　31　　日
　　　　　　　　　            書記官  謝宛橙